臺灣彰化地方法院民事判決　九十三年度訴字第九一號
　　原　　　告　　乙○○
　　兼
　　法定代理人　　甲○○
　　被　　　告　　丙○○
右當事人間請求損害賠償事件，原告提起附帶民事訴訟，經本院刑事庭裁定移送民事
庭（九十二年度交附民字第六○號），本院於民國九十三年八月十二日言詞辯論終結
，判決如左：
    主      文
被告應給付原告甲○○新台幣參拾參萬肆仟玖佰陸拾陸元，原告乙○○新台幣壹拾貳
萬玖仟玖佰陸拾元，及均自民國九十二年十一月五日起至清償日止，按年息百分之五
計算之利息。
原告其餘之訴駁回。
本判決第一項得假執行。但被告如以新台幣參拾參萬肆仟玖佰陸拾陸元為原告甲○○
，以新台幣壹拾貳萬玖仟玖佰陸拾元為原告乙○○供擔保後，得免為假執行。
原告其餘假執行聲請駁回。
訴訟費用由被告負擔百分之四十五，餘由原告負擔。
    事實及理由
一、原告主張：被告於民國（下同）九十二年六月二十三日下午五時許飲酒至酩酊狀
    態後，仍騎車牌號碼ＹＧＨ－三一六號機車外出。同日晚間七時五十分許，被告
    騎車至彰化縣鹿港鎮○○路三十六號前，竟貿然駛入對向車道，而與原告甲○○
    所騎後載其女即原告乙○○、車牌號碼ＫＴＹ－二二二號機車對撞，致原告二人
    分別受有體傷多處，爰分別依民法第一百八十四條第一項前段、第一百九十三條
    第一項及第一百九十五條第一項前段之規定，請求被告賠償原告甲○○：醫藥
    費新台幣（下同）五萬八千二百五十四元，及應支出假牙費五萬五千六百元。
    以每月一萬六千元損害額計算，自九十二年六月二十三日車禍日起算一年，減少
    勞動能力損失計十九萬二千元。車禍住院三十六日及在家休養七日，由其夫看
    護，以每日看護費一千元計算，共支出看護費四萬三千元。慰撫金五十萬元；
    請求被告賠償原告乙○○：醫藥費二萬五千零十元及假牙費二萬八千四百元。
    車禍住院共七日，由其祖母看護，以每日看護費一千元計算，共支出看護費七
    千元。慰撫金二十萬元等語。並聲明：（一）被告應給付原告甲○○八十四萬
    八千八百五十四元，原告乙○○二十六萬零四百十元，及均自起訴狀繕本送達之
    翌日起至清償日止，按年息百分之五計算之利息。（二）願供擔保，請准宣告假
    執行。
二、被告則以：台灣省彰化縣區車輛行車事故鑑定委員會九十三年三月二十九日彰鑑
    字第九三○一七三號函鑑定報告（下稱鑑定報告）固認本件交通事故應由被告負
    完全肇事責任，然原告對於被告違規駛入對向車道行為，事先應可預見但卻未採
    取防止或避免損害擴大之行為，原告應係與有過失，上開鑑定結果殊值斟酌。關
　　於醫藥費部分，依秀傳紀念醫院（下稱秀傳醫院）九十三年四月七日（93）明秀
　　醫字第九三○四九七號函所示，原告甲○○僅支出二萬九千三百八十元，其與原
　　告乙○○請求醫藥費部分並均應扣除診斷證明書之費用。且原告甲○○請求一年
　　期間之減少勞動能力損失，惟依據秀傳醫院九十三年四月十四日（93）明秀醫字
　　第九三○五四五號函，認定原告工作能力應不受影響，故其不能工作期間應為住
　　院治療期間即九十二年六月二十三日起至同年七月二十二日止，而非其主張之一
　　年期間；原告二人請求看護費部分，其看護期間應以原告二人實際住院天數為準
　　。原告請求慰撫金金額應屬過高。原告二人已請領強制機車責任險給付部分並應
　　扣除等語，資為抗辯。並聲明：（一）原告之訴駁回；（二）如受不利判決，願
　　供擔保請准免為假執行。
三、經查，被告於九十二年六月二十三日下午五時許飲酒至酩酊狀態後（吐氣含酒精
    高達１點１ｍｇ＼ｌ），仍騎車牌號碼ＹＧＨ－三一六號機車外出。同日晚間七
    時五十分許，被告騎車至彰化縣鹿港鎮○○路三十六號前，竟貿然駛入對向車道
    ，而與原告甲○○所騎後載原告乙○○、車牌號碼ＫＴＹ－二二二號機車對撞，
    致原告甲○○受有頭部外傷併臉部及口腔黏膜多處裂傷、下顎骨骨折、左手橈骨
    及尺骨骨折、外傷性左側外耳道狹窄等傷害，致原告乙○○受有臉部裂傷、左膝
    裂傷等傷害等情，業據原告提出診斷證明書影本二份為證，並有生化檢驗報告單
    、照片十張、道路交通事故現場圖、道路交通事故調查報告表附於彰化縣警察局
    鹿港分局鹿警刑字第０９２０００１６４６０號刑案偵查卷宗可稽。而本件被告
    所涉公共危險及過失傷害人刑事部分，業經本院刑事庭以九十二年度交易字第一
    六一號刑事判決判處被告應執行有期徒刑八月，如易科罰金以三百元折算一日確
    定在案等情，亦經本院調閱上開刑事卷宗審閱無訛。從而本件係因被告服用酒類
    ，不能安全駕駛動力交通工具而駕駛，貿然駛入對向車道撞及原告車輛以致肇事
    ，原告甲○○並無肇事因素，自堪認定。況本件車禍事故經本院送請台灣省彰化
    縣區車輛行車事故鑑定委員會鑑定，鑑定報告就本件肇事責任歸屬亦認：「丙○
    ○酒精濃度過量駕駛重機車侵入來車道，為肇事原因。甲○○駕駛重機車遵行己
    向車道，無肇事因素」（見本院卷第四十七頁），從而原告依民法第一百八十四
    條第一項前段、第一百九十三條第一項及第一百九十五條第一項前段之規定請求
    被告賠償其所受財產及非財產上損害，自屬有據。至被告辯稱：原告對於被告前
    開違規駛入對向車道之行為，事先可預見，並未採取避免損害發生或擴大之迴避
    行為，故原告仍應負擔部分肇事因素，本件應有過失相抵之適用云云，顯與事實
    不符，並非可採。
四、惟原告請求被告賠償之金額，是否應予准許，分述為次：
（一）醫療費用部分：經查，原告甲○○主張其在秀傳醫院支出住院治療費用五萬八
      千二百五十四元及鑲假牙費用預估五萬五千六百元，原告乙○○支出住院治療
      費用二萬五千零十元及鑲假牙費用二萬八千四百元等情，業據原告提出收據九
      份為證。被告於本院行準備程序時亦自認：「對於原告甲○○、原告乙○○二
      人所請求醫藥費部分不爭執」、「同意給付原告以傳統假牙膺復的費用五萬五
      千六百元」、「關於牙齒受損費用二萬八千四百元，被告同意給付」等語在卷
      （分別見本院卷第十二頁、第五十九頁及第七十頁）。惟被告於本院行言詞辯
      論時另辯稱：原告甲○○住院期間自費額為一萬八千九百七十元，實收門診總
      額為一萬零四百一十元，合計二萬九千三百八十元，並應扣除聲請診斷證明書
      費用等語（見本院卷第七十頁）。按自認之撤銷，除別有規定外，以自認人能
      證明與事實不符或經他造同意者，始得為之，民事訴訟法第二百七十九條第三
      項定有明文。經查原告甲○○住院治療費用確如被告所辯僅為二萬九千三百八
　　　十元，有秀傳醫院九十三年四月七日（93）明秀醫字第九三○四九七號函可稽
　　　（見本院卷第四十九頁），被告上開自認既與事實不符，則其嗣後撤銷自認，
　　　自屬有據。又原告甲○○上開治療費用其中證明書費九百六十元，亦顯難認為
　　　治療所必要，亦應予扣除，從而原告甲○○得請求之醫療費應為二萬八千四百
　　　二十元。其餘原告甲○○之鑲假牙費用五萬五千六百元，原告乙○○支出住院
　　　治療費用二萬五千零十元及鑲假牙費用二萬八千四百元，本院依原告所受傷害
　　　及各收據載明治療費用，認為均屬於治療上之必要費用，應予准許，原告甲○
　　　○逾此部份請求，為無理由，應予駁回。
（二）減少勞動能力損失部分：查原告甲○○請求被告賠償其因本件交通事故所致減
      少勞動能力損失，以每月一萬六千元計算，損害期間為一年，共計請求十九萬
      二千元。被告並同意按每月一萬六千元計算原告減少勞動損失（見本院卷第五
      十九頁）。本院斟酌原告甲○○所受傷害非輕，及其受傷前擔任作業員需用勞
      力狀況，認為原告因本件交通事故喪失勞動能力之時間（含住院三十六日）應
      為三個月，依此計算為四萬八千元，原告甲○○逾此數額之請求，為無理由，
      應予駁回。
（三）增加生活上需要費用部分：原告甲○○主張其住院三十六天及在家休養七天，
      共四十三天由其夫看護，以每天看護費用一千元計算，請求被告賠償四萬三千
      元；原告乙○○則住院七天，由其祖母看顧，請求被告賠償七千元。查本件車
      禍原告甲○○共住院三十六天、原告乙○○共住院七天等情，有住院治療收據
      三份可證，並為兩造所不爭執。原告住院期間既需他人幫助照料其日常生活，
      縱由親屬看護，亦係基於親情之舉動，但親屬自行看護仍支出勞務，並非不能
      評價為金錢，只因兩者身分關係密切而免除支付義務，此種親屬基於身分關係
      之恩惠，自不能嘉惠於加害人。故由親屬看護時，基於勞務之有償性，雖實際
      上並未支出看護費，亦宜認被害人受有相當於看護費之損害，得向加害人請求
      賠償，被告並同意支付原告住院期間之看護費用，從而原告甲○○請求被告賠
      償三萬六千元，原告乙○○請求被告賠償七千元，自屬有據。至於原告甲○○
      主張其在家休養七天，亦由其夫看護部分，則並無證據證明其出院後有須人看
      護之必要，原告甲○○就該七天部分之請求，為無理由，應予駁回。
（四）慰撫金部分：原告甲○○因本件車禍受有頭部外傷併臉部及口腔黏膜多處裂傷
      、下顎骨骨折、左手橈骨及尺骨骨折、外傷性左側外耳道狹窄等傷害，原告乙
      ○○受有臉部裂傷、左膝裂傷等傷害等情，已如前述。本院審酌實際情況，及
      原告甲○○受僱於陸嶸公司從事機械操作，原告乙○○目前尚在學；被告商職
      學歷、以打零工為業，及其他兩造之身分、地位、經濟能力等一切情狀，認原
      告甲○○請求被告賠償慰撫金五十萬元、原告乙○○請求被告賠償慰撫金二十
      萬元，均嫌過高，應分別核減為二十萬元、十萬元，始屬公允，原告逾此數額
      之請求，為無理由，應予駁回。
（五）合計原告甲○○得請求被告賠償之金額為三十六萬八千零二十元，原告乙○○
      得請求之金額為十六萬零四百十元。
五、惟按保險人依本法規定給付之保險金，視為加害人或被保險人損害賠償金額之一
    部分；加害人或被保險人受賠償請求時，得扣除之，強制汽車責任保險法第三十
    條定有明文。查原告甲○○因本件車禍已向國泰世紀產物保險股份有限公司台中
    分公司（下稱國泰公司）請領強制汽車責任保險金三萬三千零五十四元，原告乙
    ○○已領得三萬零四百五十元等情，業經本院函詢國泰公司查明屬實（見本院卷
    第八十頁），並為兩造所不爭執，上開保險金於原告請求賠償時，自應扣除之，
    依此計算本件原告甲○○得請求之金額為三十三萬四千九百六十六元，原告乙○
    ○得請求之金額為十二萬九千九百六十元。
六、綜上，本件原告請求被告賠償損害，原告甲○○於三十三萬四千九百六十六元範
    圍內、原告乙○○於十二萬九千九百六十元範圍內，為屬正當，應予准許，其餘
    逾此之請求，則非有據，應予駁回。又原告併請求自起訴狀繕本送達被告翌日（
    即九十二年十一月五日）起至清償日止按年息百分之五計算之法定遲延利息，核
    無不合，應予准許。兩造分別陳明願供擔保聲請宣告假執行，或免為假執行。除
    原告勝訴部分，本判決第一項所命給付未逾五十萬元，應依職權宣告假執行，並
    無命原告供擔保必要外，爰另依被告聲請宣告被告預供擔保得免為假執行。原告
    其餘假執行之聲請，因訴之駁回而失所附麗，應併予駁回。
七、訴訟費用負擔之依據：民事訴訟法第七十九條。
中　　　華　　　民　　　國　　九十三　　年　　　八　　　月　二十六　　　日
                                        民事第一庭
~B審判長法官  林金灶
~B      法官  鄭舜元
~B      法官　王昌鑫
右為正本係照原本作成。
如不服本判決，應於判決送達後二十日內向本院提出上訴狀。
~B法院書記官　張俞文
中　　　華　　　民　　　國　　九十三　　年　　　八　　　月　二十六　　　日
